臺灣高等法院刑事判決　　　　　　　　100年度上易字第955號
上　訴　人　臺灣臺北地方法院檢察署檢察官
被　　　告　尤命鐵木原名：林.
上列上訴人因被告竊盜案件，不服臺灣臺北地方法院99年度易字
第3418號，中華民國100 年3 月21日第一審判決（起訴案號：臺
灣臺北地方法院檢察署99年度偵字第23905 號），提起上訴，本
院判決如下：
    主  文
上訴駁回。
    理  由
一、公訴意旨以：被告尤命鐵木（原名林孟豪）與李懷祖（經原
    審判決確定）共同基於意圖為自己不法所有之犯意聯絡，於
    民國99年9 月8 日上午9 時許，在友人高豐雄位於新北市○
    ○區○○村○○路108 巷7 號住處內，徒手竊取高豐雄之胞
    兄高豐田所有之筆記型電腦1 台得逞，並變賣獲利，因認被
    告尤命鐵木涉犯刑法第320 條第1 項竊盜罪嫌等語。
二、按被告未經審判證明有罪確定前，推定其為無罪；犯罪事實
    應依證據認定之，無證據不得認定犯罪事實；又不能證明被
    告犯罪或其行為不罰者，應諭知無罪之判決，刑事訴訟法第
    154 條、第301 條第1 項分別定有明文。次按認定不利於被
    告之事實，須依積極證據，茍積極證據不足為不利於被告事
    實之認定時，即應為有利於被告事實之認定，更不必有何有
    利之證據；又被告否認犯罪事實所持之辯解，縱屬不能成立
    ，仍非有積極證據足以證明其犯罪行為，不能遽為有罪之認
    定，最高法院30年上字第816 號、30年上字第1831號著有判
    例。而告訴人之告訴，本以使被告受刑事訴追為目的，故其
    陳述是否與事實相符，自應調查其他證據，以資審認，苟其
    所為攻擊之詞，尚有瑕疵，則在此瑕疵未予究明以前，即不
    能遽採為斷罪之基礎；而被告或共犯之自白，不得作為有罪
    判決之唯一證據，仍應調查其他必要之證據，以察其是否與
    事實相符，刑事訴訟法第156 條第2 項定有明文；其立法目
    的乃欲以補強證據擔保自白之真實性；亦即以補強證據之存
    在，藉之限制自白在證據上之價值；而所謂補強證據，則指
    除該自白本身外，其他足資以證明自白之犯罪事實確具有相
    當程度真實性之證據而言；雖其所補強者，非以事實之全部
    為必要，但亦須因補強證據與自白之相互利用，而足使犯罪
    事實獲得確信者，始足當之；又刑事審判上之共同被告，係
    為訴訟經濟等原因，由檢察官或自訴人合併或追加起訴，或
    由法院合併審判所形成，其間各別被告及犯罪事實仍獨立存
    在；若共同被告具有共犯關係者，雖其證據資料大體上具有
    共通性，共犯所為不利於己之陳述，固得採為其他共犯犯罪
    之證據，然為保障其他共犯之利益，該共犯所為不利於己之
    陳述，除須無瑕疵可指外，且仍應調查其他必要之證據，以
    察其是否與事實相符，不得專憑該項陳述作為其他共犯犯罪
    事實之認定，即尚須以補強證據予以佐證，不可籠統為同一
    之觀察（最高法院69年台上字第1531號判例、96年度台上字
    第901 號判決意旨可參）。
三、被告尤命鐵木於本院審理中經合法傳喚而未到庭。其前於原
    審審理中固不否認曾於案發當日前往高豐雄、高豐田住處之
    事實，惟堅決否認有何竊盜犯行，辯稱：係李懷祖打電話叫
    伊去高豐雄、高豐田家中聊天，伊先離開，過20分鐘後，李
    懷祖打電話要伊幫忙賣1 台筆記型電腦，伊詢問電腦是何人
    的，李懷祖叫伊不要過問，伊因李懷祖突然擁有1 台電腦而
    懷疑該電腦來路不明，未與李懷祖一起偷電腦等語。
四、公訴意旨認被告涉有上開竊盜犯行，無非係以證人李懷祖於
    警詢及偵查中之證述、被害人高豐田之指訴、證人高豐雄、
    李凱倫之證述等，為其主要論據。然查：
（一）關於竊取高豐田之筆記型電腦之情形，固據證人李懷祖於
      警詢中推稱：尤命鐵木到伊住處時，從機車置物箱內拿出
      一只米色斜背的包包，並在伊住處房間內拿出一台筆記型
      電腦，說要到新店找人處理這台筆記型電腦，然後伊就坐
      尤命鐵木的機車一起去新店，尤命鐵木說該電腦是別人押
      給他的，是到新店時，高豐雄打電話給伊說高豐田的筆記
      型電腦不見了，伊才知道高豐田的筆記型電腦是尤命鐵木
      竊取的等語（見偵查卷第7 至8 頁）；意指上開電腦係被
      告尤命鐵木一人所竊。然證人李懷祖嗣於偵查中證稱：伊
      於99年9 月8 日9 時有和尤命鐵木竊取高豐田的筆記型電
      腦，是伊先去高豐雄家，尤命鐵木過10分鐘後再到高豐雄
      家，當時高豐雄有讓伊等進去其房間，後來高豐雄離開，
      伊與尤命鐵木就決定偷該筆記型電腦，由伊將筆記型電腦
      放在包包內偷走，尤命鐵木載伊到伊住處，並在伊住處聯
      絡朋友處理該電腦，並交由尤命鐵木去賣掉等語（見偵查
      卷第59至60頁），已改稱該電腦係由其與被告尤命鐵木共
      同竊取。其後，證人李懷祖於原審審理中復再翻異前詞，
      改稱：99年9 月8 日伊去高豐雄家時，高豐雄在家，高豐
      田不在家，後來伊打電話叫尤命鐵木來，之後尤命鐵木先
      離開，尤命鐵木走後沒多久，高豐雄就去二樓，伊還在該
      處一個人看電視，伊以為高豐雄不在家，就翻越二樓圍牆
      進入高豐田房間，當時該房間未上鎖，伊去高豐田的房間
      拿筆電，伊並未與尤命鐵木討論拿取高豐田電腦一事；尤
      命鐵木來伊住處時，伊與李凱倫都在伊住處房間內，伊問
      尤命鐵木哪裡可以賣電腦，伊打電話叫尤命鐵木過來處理
      電腦之事時，並未告知該電腦是偷來的，僅稱是朋友頂讓
      的等語（見原審卷第67至69頁），則說明該電腦係其一人
      所竊，被告尤命鐵木既不知情，也未參與等語。承上，證
      人李懷祖就行竊高豐田電腦一事，先後所述迥異；其於原
      審審理中已就該竊行為認罪之表示，則其於警方查獲之初
      ，竟稱該電腦係被告尤命鐵木自機車取出、其事後才知該
      電腦是被告尤命鐵木竊取的等語，顯係推諉己責之說詞；
      其後於偵查中所述，亦與於原審審理中所述不符，是證人
      李懷祖於警詢、偵查中所為不利於被告尤命鐵木之陳述，
      均顯有瑕疵可指，其證言真實性，非無可疑。
（二）另經證人李凱倫於警詢中證稱：99年9 月8 日12時許在新
      北市○○區○○村○○街33號，李懷祖從房間內拿出一個
      斜背的灰色包包，並從該背包內拿出1 台筆記型電腦，說
      是一個朋友頂讓給他的，李懷祖拿筆記型電腦給伊看時，
      現場沒有其他人，伊走出去在溫泉街時，尤命鐵木正好騎
      機車來找李懷祖，因高豐田所描述失竊電腦之顏色、鍵盤
      保護貼、需輸入密碼等特徵，均與李懷祖所取出之電腦相
      同，所以伊確定李懷祖所持有的筆記型電腦是高豐田所遭
      竊的電腦等語（見偵查卷第28至30頁）；及於審理時證稱
      ：99年9 月8 日李懷祖打電話叫伊過去聊天、看電視，伊
      去的時候，李懷祖就拿出1 台筆記型電腦給伊看，伊詢問
      何以有該部電腦，李懷祖說是朋友頂給他的，之後李懷祖
      就打電話給尤命鐵木，在電話中說朋友頂給他電腦，沒說
      是偷的，李懷祖叫尤命鐵木來，是要討論要去哪裡賣；因
      電腦有設定密碼，李懷祖自己也無法使用，本來說要賣給
      尤命鐵木，但尤命鐵木也不要，所以討論要怎麼去賣，尤
      命鐵木來的時候，伊有看到李懷祖將電腦交給尤命鐵木，
      其等並一起騎車出去等語（見本院卷第65、66頁）；是自
      證人李凱倫所述其見聞證人李懷祖取出該電腦並聯繫被告
      尤命鐵木前來處理等情，核與證人李懷祖於審理時證述其
      打電話詢問被告尤命鐵木如何賣電腦、叫被告尤命鐵木前
      來其住處等節，內容一致；與被告尤命鐵木辯稱因接到李
      懷祖電話前往李懷祖住處，才看到該台筆記型電腦等語，
      核相符合，該情應非子虛。
（三）證人李懷祖於警詢、偵查中先後證稱：該電腦是尤命鐵木
      從機車置物箱內取出，或其與尤命鐵木共同竊取電腦後，
      一同返回其住處等情，與證人李凱倫前開所述，均不相符
      ，無從資為補強；並參以證人李凱倫於原審審理時所述：
      李懷祖將電腦取出時，曾詢問伊電腦可以賣多少錢、當舖
      是否會收，伊表示不知道，李懷祖才打電話給尤命鐵木等
      情（見原審卷第60頁），及本件電腦遭竊後，係由被告尤
      命鐵木出售一事觀之，被告尤命鐵木之銷贓管道顯較李懷
      祖為優，如被告尤命鐵木曾參與謀議行竊，李懷祖逕將電
      腦交由被告尤命鐵木變賣即可，自無詢問李凱倫是否有銷
      贓管道之需。故自李懷祖先將電腦帶回住處，於詢問李凱
      倫銷贓管道未果，才找被告尤命鐵木處理，益徵證人李懷
      祖於原審審理中所稱竊取電腦後，方委請被告尤命鐵木變
      賣電腦一節，較屬可信。
（四）另證人高豐田雖於原審審理時證稱：伊到李懷祖家找李懷
      祖時，李懷祖說筆記型電腦是其與尤命鐵木一起拿的等語
      （見原審卷第70、71頁），惟證人高豐田既未親自見聞其
      電腦失竊時之情形，上開證詞係轉述其自李懷祖處聽聞之
      說詞，而李懷祖關於何人行竊該電腦之陳述內容，復多有
      瑕疵，已如前述，是證人高豐田傳述其聽聞內容，自無法
      逕採為證明被告尤命鐵木成立犯罪與否之證據方法，不足
      據為擔保證人李懷祖於警詢或偵查中不利於被告尤命鐵木
      證詞之可信性。
（五）綜上，復按共犯不利於己之陳述，固得採為共同被告犯罪
      之證據，惟此項不利之陳述，須無瑕疵可指，而就其他方
      面調查又與事實相符，始得採為其他共同被告犯罪之認定
      （最高法院76年度台上字第8274號判決意旨參照），本件
      證人即共同被告李懷祖於警詢、偵查中所為對被告尤命鐵
      木不利之證詞，嗣經其翻異所言，且與證人李凱倫證述內
      容不相牟合，且無其他積極證據可為補強，其真實性無從
      擔保，故未能僅憑證人李懷祖警詢、偵查中前後不一致之
      指證，即遽認被告尤命鐵木確參與行竊被害人高豐田所有
      之電腦；此外復查無其他積極證據足資證明被告尤命鐵木
      涉有公訴人所指前揭竊盜犯行，本件犯罪尚屬不能證明，
      自應諭知被告尤命鐵木無罪之判決。至被告尤命鐵木是否
      犯有贓物罪嫌，應由檢察官另為適法之處理，附此指明。
五、公訴人所提之全部證據，尚不足為認定被告尤命鐵木有上開
    竊盜犯行，原判決為其無罪之諭知，核無不當，應予維持。
    公訴人不服原審判決，提起上訴意旨略以：證人李懷祖於偵
    查中具結證述其與被告尤命鐵木共犯竊盜，核與證人李懷祖
    於原審準備程序中之自白、被害人高豐田於警詢、偵查、原
    審審理中之證述、證人高豐雄於警詢中之陳述相符，證人李
    懷祖之自白已有補強證據；證人李懷祖於原審審理中雖翻異
    前詞，惟其與被告尤命鐵木並無糾紛或仇恨，若證人李懷祖
    係為減輕己責而於偵查中構陷被告尤命鐵木於罪，亦應於法
    院準備程序中表明此一情事，斷無於準備程序中再次自白犯
    罪之理，且應於審理中說明其原委，斷無迴避其前自白被告
    尤命鐵木共犯之原因，甚至表示是自白內容不清楚的道理；
    另證人李凱倫於審理中具結證述李懷祖有無向被告尤命鐵木
    兜售電腦部分，核與李懷祖具結證述內容不符；證人李懷祖
    於案發後，在被害人高豐田質問之下，曾坦承與被告尤命鐵
    木共犯竊盜，其性質屬於被告或共犯本人之自白等語；惟查
    ，證人高豐雄於警詢中係陳述發現其兄高豐田電腦被竊、李
    凱倫稱該電腦係李懷祖所竊等情（見偵查卷第32頁），並未
    指述被告尤命鐵木行竊；另證人高豐田關於尤命鐵木參與行
    竊之證述，乃聽聞自李懷祖之轉述，無法採為證明被告尤命
    鐵木行竊之積極證據，遑論作為行竊事實之補強證據，該陳
    述於審判上之證據能力或證明力，均與被告或共犯之自白有
    別，應屬灼然；而證人李懷祖於警詢及偵查中有關被告尤命
    鐵木行竊或參與行竊之陳述，容有瑕疵可指，難以遽採為真
    ，均如前述，且關於證明被告是否有行竊之主觀犯意或客觀
    行為，均查無其他證據可資補強等情，已析述如上，公訴人
    執前詞認被告尤命鐵木涉有前揭犯行，係對原審依職權所為
    之證據取捨及心證裁量，重為爭執，並未提出其他積極證據
    以供調查，仍無從使本院形成被告尤命鐵木有罪之心證，其
    上訴難認為有理由，應予駁回。
六、被告尤命鐵木經合法傳喚，無正當之理由不到庭，爰不待其
    陳述，逕行判決。
據上論斷，應依刑事訴訟法第368 條、第371 條，判決如主文。
本案經檢察官蔡秋明到庭執行職務。
中    華    民    國   100    年    6     月    28    日
                  刑事第十九庭審判長法  官  鄧振球
                                    法  官  潘翠雪
                                    法  官  彭幸鳴
以上正本證明與原本無異。
不得上訴。
                                    書記官  陳靜姿
中    華    民    國   100    年    6     月    28    日